【裁判字號】    89,上訴,3067
【裁判日期】    890630
【裁判案由】    懲治盜匪條例
【裁判全文】
臺灣高等法院刑事判決                          八十九年度上訴字第三六七號
    上  訴  人
    即  被  告  乙○○
                丙○○
    共      同
    指定辯護人  義務辯護律師甲○○
    上  訴  人
    即  被  告  癸○○
    選任辯護人  侯傑中
右上訴人等因違反懲治盜匪條例案件，不服臺灣基隆地方法院八十八年度訴字第三○
一號，中華民國八十九年六月三十日第一審判決（起訴案號：臺灣基隆地方法院檢察
署八十七年度偵字第五二八九號）提起上訴，本院判決如左：
    主  文
上訴駁回。
    事  實
一、乙○○前曾有多次犯罪經法院判處有期徒刑執行之紀錄，最近一次於民國八十六
    年間，因違反麻醉藥品管理條例案件，經臺灣基隆地方法院判處有期徒刑十月，
    甫於八十七年二月七日執行完畢。丙○○前亦有多次犯罪經法院判處有期徒刑執
    行之紀錄，最近一次於八十六年間，因違反麻醉藥品管理條例案件，經臺灣基隆
    地方法院判處有期徒刑十月，於八十七年八月二十八日執行完畢。詎乙○○、丙○○二人仍不知悔改，與癸○○（原名莊忠哲）共同意圖為自己不法之所有，由
    癸○○向乙○○提議前往位於基隆市○○路五五巷十七號地下室之基隆市信義區
    員工消費合作社（下稱信義區合作社）強盜財物，乙○○同意後，並邀約丙○○
    參與該次搶案，亦獲丙○○應允。其等三人乃於八十七年九月十二日十九時許，
    乙○○先攜帶其所有之白色全罩式安全帽三頂，前往丙○○住處與丙○○共同搭
    乘計程車至基隆市○○路、東明路口下車，再由乙○○打電話與癸○○，癸○○
    即騎乘車牌號碼ＱＺＴ—三四八號輕型（登記為莊耀北所有，原判決誤載為重型
    ）機車前來與乙○○、丙○○會合後，共同至基隆市○○路四二號世峰菜刀王商
    店，購買刀械三把供強盜之用。隨即乙○○等三人於同日二十一時許即頭戴白色
    全罩式安全帽，並分持上述購得之刀械至信義區合作社門口埋伏，趁合作社員工
    辛○○、己○○、丑○○、子○○結完帳開門欲下班之際，先由乙○○、癸○○
    持刀強押走在前方之丑○○、子○○二人。惟丙○○欲押辛○○時發現辛○○與
    其當兵時為同梯次一起受訓，恐遭辛○○認出身分，乃改由乙○○押住辛○○，
    癸○○押住丑○○，丙○○則押住子○○（三人均持刀）。子○○一時緊張抵抗
    ，不慎為丙○○所持之開山刀劃傷右手虎口（傷害部分未據告訴），己○○見狀
    避於一旁不敢妄動，乙○○等三人使辛○○等人不能抗拒後，即由乙○○喝令辛○○解除信義區合作社保全系統，以便開啟大門強盜財物。但因辛○○二次均未
    能解除保全系統，癸○○誤認辛○○已啟動警報系統，遂大喊快跑等語，乙○○
    等三人乃共同騎乘上開輕型機車逃離現場，未搶得任何財物而未遂。
二、案經基隆市警察局第四分局報請臺灣基隆地方法院檢察署檢察官偵查起訴。
    理  由
一、訊據被告乙○○、丙○○、癸○○等三人均矢口否認有何上開犯行，一致辯稱：
    未為本件盜匪犯行，又被告乙○○雖於警訊中、丙○○於警訊及偵查中坦承犯案
    ，惟此乃被告之自白，依法不得為有罪判決之唯一證據，仍應調查其他必要之證
    據，以查與事實是否相符。而證人子○○、丑○○、辛○○等人於審理中均稱案
    發當時未聽到有人呼喊「酒精快跑」等語，是檢察官以此作為被告三人犯罪之證
    據，似有誤會，在無其他證據足以證明被告三人確有強盜之行為下，自不得僅依
    被告之自白作為有罪判決之唯一證據云云。惟查：
（一）上開事實，業據被告丙○○於偵查中供承不諱（見偵查卷第五一頁至五二頁反
      面），核與被害人子○○、丑○○、辛○○、己○○等人於警訊、偵查及原審
      指述之情節相符，且該日信義區合作社確實發生強盜未遂案件，向基隆市警察
      局第二分局東光派出所報案，有基隆市警察局第二分局八十九年十二月八日基
      分二刑字第○一二八九九號函檢送報案三聯單及報案登記總冊影本在卷可稽（
      見本院卷第一七九至一八一頁）。
（二）又被害人辛○○於原審供稱：「（與吳當兵同梯？）是，但訓練中心完後即無
      聯絡」等語（見原審卷第一三七頁反面），核與被告丙○○於偵查供承：「（
      辛○○是與你軍中同梯，一起當兵的？）是」「（你去搶之前，知道辛○○在
      合作社做事？）不知道，當時有些微燈光，我才看到辛○○」等情相符（見偵
      查卷第五一頁），可見被告丙○○係突然發現辛○○，惟恐遭認出，而改由被
      告乙○○押住辛○○甚明。雖其嗣於原審辯稱：另一當兵同梯次的告訴他辛○○在該處上班（見原審卷第一三七頁反面），而謂不可能去上址行云云，無
      非事後卸責之詞，委無可採。
（三）本件查獲經過，經證人壬○○警員證稱：其同學是煙毒犯，他到刑事組說有三
      位朋友搶福利社，是他們告訴他的，說三個人外號為「酒精」（乙○○）、「
      灌腸（強）」（丙○○）、「小乖（小瓜）」（癸○○），其即向東光派出所
      查詢，確有搶案發生。然後由綽號查警局留下的案底，又拿學校的畢業紀念冊
      給該名煙毒犯看，再調出口卡片以供指認。先查到乙○○，至基隆看守所訊問
      ，然後找到丙○○，至基隆地方法院檢察署法警室訊問等情（見原審卷第一一
      一頁、本院卷第一六九、一七一頁）。又本件係依被告丙○○之供述，而找到
      犯案使用的深藍色機車，請癸○○的父親騎過來，業據證人戊○○警員證述屬
      實（見本院卷第一五四頁）。雖該機車依車籍資料係輕型機車（見警卷第四七
      頁），與被告丙○○於警訊時稱「深色的重型機車」（見警卷第八頁反面）於
      型式上有所出入，惟顏色並無不同。則僅關於型式上之供述有所差異，可能倉
      惶間記憶有所差失所致，尚難以此謂被告丙○○對於整體犯案之供述全然不實
      。
（四）又本件被告丙○○在偵查中明確指出同時犯案的是被告乙○○及癸○○（見偵
      查卷第五一頁反面），而其與癸○○素無怨隙，當無構詞誣陷被告癸○○之理
      ，且癸○○經本院送請法務部調查局測謊鑑定結果為：「癸○○稱（一）其不
      認識乙○○、丙○○；（二）其未參與福利中心劫案。經測試呈情緒波動反應
      ，應係說謊」，有法務部調查局八十八年十一月一日（八八）陸（三）字第八
      八○八一九○五號函所附之鑑定通知書在卷可憑（見原審卷第八六頁），益足
      以證明被告丙○○之指述非虛，被告癸○○確有參與本件強盜案件。
（五）雖被害人子○○、丑○○、辛○○、己○○因被告三人皆頭戴全罩式安全帽，
      而無法具體指認出案發當時究係何人持刀押住子○○等三人。惟被害人子○○
      於原審供稱：押她的人約與她同高，該人壯壯的，她身高一百六十公分等語（
      見原審卷第七四頁、第一一○頁反面），參諸案發當時證人子○○腳著高跟鞋
      ，經其供明（見原審卷第七四頁），身高當不只一百六十公分，而被告丙○○
      之體型即為壯碩型，且身高為一百五十九點五公分，再加上頭戴全罩式安全帽
      ，身高亦應超過一百六十公分，則被告丙○○與證人子○○二人之身高幾無差
      距，體型亦與子○○所述相符，應可認為係丙○○持刀押住子○○無訛。又證
      人辛○○於原審結證稱：架住他的人雖與他仍有距離，但應與他差不多高，他
      身高一百六十八公分，歹徒戴白色全罩式等語（見原審卷第七三頁、第一三八
      頁反面），衡諸被告乙○○之身高為一百七十公分，即使加上安全帽厚度，二
      人之身高在以目視及感覺實相差無幾，應堪認定被告丙○○自白由乙○○控制
      辛○○部分之陳述與事實相符，案發當時確係由被告乙○○持刀押住被害人辛○○。另被害人子○○雖曾陳稱：三名歹徒身高約在一百六十至一百六十五公
      分云云（見警卷第三一頁反面），然歹徒與其並非比鄰而站，在有距離及目測
      忖度下，自非精確，當非得以此陳述即謂非被告三人犯案。
（六）而被告三人雖以強暴之方式，致使被害人子○○、丑○○、辛○○、己○○不
      能抗拒而欲強盜財物，但因被告癸○○誤認被害人辛○○啟動警報系統，遂高
      喊「快跑」等語，以致三人並未強盜得任何財物，業據被害人子○○、丑○○
      、辛○○、己○○供述屬實。雖未詳細聽及「『酒精』快跑」，但確有聽到有
      人喊叫「快跑」後三人旋而離去，與被告丙○○所供情節相符合，可見被告三
      人確有於前揭時地強盜財物未遂。
（七）又被告丙○○雖自白以好像新台幣（下同）六、七百元購買三把開山刀，經訊
      以證人即世峰菜刀王老闆庚○○稱：該店賣一般菜刀及做生意用的刀，西瓜刀
      及開山刀依長度不同而有不同價格，一尺長五百元、一尺二長五百五十元、一
      尺六長七百五十元、一尺八長八百五十元。開山刀七吋長七百元及八吋半長九
      百元。有齒狀的刀叫作麵包刀或冷凍刀，冷凍刀是短的，刀刃約有八吋長，麵
      包刀刃固定是三十公分，更長的西點刀可以到一尺半、一尺三長。其店裡面鋸
      齒的刀只有賣麵包刀和冷凍刀，沒有西點刀。冷凍刀賣二百元，麵包刀四百元
      （見本院卷第一二八至一二九頁）。又被害人辛○○稱：架住其的人應是持西
      瓜刀，長長扁扁的，不像是開山刀（見原審卷第七三頁反面），被害人子○○
      稱：其手被割到時，感覺是有鋸齒狀的刀（見原審卷第七四頁反面），被害人
      己○○稱：未看清楚上面二名歹徒的刀，下面一名應是拿西瓜刀（見原審卷第
      七五頁），被害人丑○○稱：押她的刀有鋸齒狀，像藍波刀等語（見原審卷第
      七六頁反面），則被告三人所持的刀至少其中應有二把即押住被害人子○○及
      丑○○的刀為鋸齒狀。而依世峰菜刀王所賣的刀，以數百元即可購得三把有鋸
      齒狀的刀子，再多幾百元，亦可購買二把鋸齒狀、一把非鋸齒狀的刀子，則被
      告丙○○所述購買的價格雖不精確，又關於購買刀具稱係開山刀，然如非專業
      ，對於刀子各個人多依其認知習慣而為稱呼，自難以此即謂其上開自白不實。
      另證人庚○○雖稱對於被告三人是否至其店內購買刀子並無印象（見本院卷第
      一二九頁），惟店內客人來來往往，衡情若非有特殊情事自難加以記憶，尚不
      得以此為被告等有利之證明。再上述刀店雖與犯案地點有相當距離，但預定作
      案掩人耳目而迂迴路線以買刀犯案，亦合於情理，自非得以行進路線迂迴即認
      不可能至該處買刀以犯案。
（八）本件另經被告乙○○於警訊中（見警卷第一至二頁）、被告丙○○於警訊、偵
      查中供承不諱（見警卷第五至十四頁、偵查卷第五一至五二頁反面），其等二
      人並稱在製作警訊筆錄時，並未遭刑求取供（見原審卷第一一二頁），證人丁○○、壬○○警員亦證稱未使用不正手段（見原審卷第一一一頁反面）。雖證
      人丁○○警員於原審證稱：「（為何丙○○承認？）我們將他犯案經過對他說
      一次，他就說了」（見原審卷第一一一頁反面），惟觀被告丙○○警訊言及共
      犯、交通工具、如何持刀押住被害人、何人提議、如何購刀械等各個犯案細節
      ，而證人丁○○警員於本院稱：只是告訴丙○○有這件案子，告訴他犯案的時
      間、地點，而細節部分警方也不清楚，丙○○就自己把情形說出來等情（見本
      院卷第一五三頁），堪認有關犯案的詳細情形是被告丙○○自己說出來的。又
      警訊時丁○○警員雖問及如何刺傷被害人子○○右手虎口之事（見警卷第六頁
      反面），然此乃依被害人方面之指述，與被告自白犯案細節並無關係。再被告
      丙○○嗣辯稱偵查中因吸毒，意識不是很清楚，故始而承認犯行云云，然觀其
      於該次訊問，先向檢察官否認有參與本件犯行，供稱是乙○○告訴他犯案情形
      ，警訊是照乙○○說的加以敘述，嗣始而承認犯行（見偵查卷第五十至五一頁
      ）。則若其已意識模糊，何以能夠否認犯行，而對於如此重罪，既已否認，何
      以嗣要坦承犯罪並條理分明地供述案情，可見其供述係在自由意識可辨識的情
      況下為之。又被告乙○○嗣辯稱：雖未遭刑求，但害怕警察要借提其出去查案
      ，所以承認云云，然面對如此重罪，又豈因借提外出查案之原因而隨意自白？
      當非情理之常，且其嗣於第二次警訊時，即否認犯案，難道此次對於借提外出
      查案已無所畏懼。又被告乙○○於警訊時稱一同參與犯案者為綽號「阿明」、
      「阿成」者（見警卷第一頁），與實際參與之被告丙○○、癸○○綽號並不相
      同，但其對於其餘案情之陳述均相當詳實，則或者於案發之初，對於共犯之友
      人有所迴護，關於此方面之供述有所保留，然究難以此謂其餘之陳述均非實在
      。況且，本件依前說明，已有其他諸多事證，縱除去被告乙○○、丙○○二人
      爭執之警訊自白，仍得明確認定其等本件參與犯行。
（九）另關於作案之刀械及安全帽，被告乙○○雖稱：行搶失敗後，即丟棄在天外天
      垃圾場（見警卷第二頁），被告丙○○稱：其將刀及安全帽在義二路與信一路
      口交給癸○○，對於事後如何處置未過問等情（見警卷第十三頁正反面），雖
      有不同，然並不影響其等對於整個犯案情節一致的供述；且事後丟棄之情，或
      者被告丙○○於交付被告癸○○後即未注意致不清楚，亦非得以此認關於主要
      案情之供陳均不足採。再全罩式安全帽雖具相當體積，但乙○○一人非不得攜
      帶；又輕型機車非不得同時供被告三人騎乘使用，亦難為被告三人未涉案之有
      利證明。
（十）綜上所述，本件事證明確，被告三人所辯均無足採，其等犯行均堪認定，自應
      依法予以論科。
二、現行懲治盜匪條例，係經立法程序於四十六年六月五日修正公布施行，將原第八
    條及第十條之規定予以刪除，原第九條改為第八條，第十一條改為第九條，經考
    上開刪除原第十條「施行期間定為一年，必要時得以命令延長」有關限時法規定
    之立法本意，係為期遏止盜風，改善治安，認本條例第一條至第七條及原第九條
    均仍有施行之必要，因將本條例由限時法改為經久施行之常態性刑事特別法，並
    重新調整條次，形式上雖稱修正，實質上已具重新全部立法之性質，故本條例修
    正前，雖有數次命令延長已逾期，仍非可認為已經失效，最高法院八十九年度台
    上字第八四○號判決可資參照。
三、核被告乙○○、丙○○、癸○○等三人所為，均係犯懲治盜匪條例第五條第二項
    、第一項第一款之盜匪未遂罪。其等三人對於上開犯行，有犯意聯絡、行為分擔
    ，均為共同正犯。查被告乙○○前曾有多次犯罪經法院判處有期徒刑執行之紀錄
    ，最近一次於八十六年間，因違反麻醉藥品管理條例案件，經臺灣基隆地方法院
    判處有期徒刑十月，於八十七年二月七日執行完畢；被告丙○○前亦有多次犯罪
    經法院判處有期徒刑執行之紀錄，最近一次於八十六年間，因違反麻醉藥品管理
    條例案件，經臺灣基隆地方法院判處有期徒刑十月，並於八十七年八月二十八日
    執行完畢，有本院被告全國前案紀錄表及臺灣高等法院檢察署刑案紀錄簡覆表在
    卷可按，其等二人前受有期徒刑之執行完畢，五年內再犯本件有期徒刑以上之罪
    ，均為累犯，應依刑法第四十七條之規定加重其刑。又被告等三人已著手於強盜
    行為之實施，而未至取得財物之結果，為未遂犯，應依刑法第二十六條前段之規
    定減輕其刑，被告乙○○、丙○○部分並均先加後減之。
四、原審本同一見解，認被告三人所犯罪證明確，適用懲治盜匪條例第五條第二項、
    第一項第一款、第八條、刑法第二十八條、第二十六條前段、第四十七條之規定
    ，且以被告丙○○因一時思慮未週而犯案，於偵查中表示悔悟（見偵查卷第五二
    頁反面），且於警訊及偵查中均曾坦承犯行不諱，原審以其衡情尚屬可憫，依刑
    法第五十九條規定予以遞減其刑，並審酌被告等三人年輕力壯，不思自立更生竟
    思以暴力獲取財物、犯罪之手段殘暴、犯罪所生之損害非輕、尚未強盜得何財物
    及其等犯罪之動機、目的與犯後態度等一切情狀，就被告乙○○量處有期徒刑三
    年九月，被告丙○○量處有期徒刑二年，被告癸○○量處有期徒刑三年六月。另
    以被告等三人犯罪所用之白色全罩式安全帽，雖係被告乙○○準備，為其所有，
    刀械三把，係其等三人一同前往購買，為其等所有，且係供犯罪所用之物，惟均
    已遭丟棄，業據被告乙○○供述在卷，且非屬必須沒收之物，不予宣告沒收。核
    其認事用法均無不合，量刑亦屬妥適，被告等上訴否認犯罪，為無理由，應予駁
    回。
據上論斷，應依刑事訴訟法第三百六十八條，判決如主文。
本案經檢察官費玲玲到庭執行職務。
中      華      民      國    九十      年      一      月     十二     日
                              臺灣高等法院刑事第十一庭
                                  審判長法  官  楊  照  男
                                        法  官  楊  炳  禎
                                        法  官  王  詠  寰
右正本證明與原本無異。
如不服本判決應於收受送達後十日內向本院提出上訴書狀，其未敘述上訴之理由者並
得於提起上訴後十日內向本院補提理由書（均須按他造當事人之人數附繕本）。
                                        書記官  吳  素  雲
中      華      民      國    九十      年      一      月      十二    日
附錄：本判決論罪科刑法條全文
懲治盜匪條例第五條第一項第一款、第二項：
有左列行為之一者，處無期徒刑或七年以上有期徒刑：
一、意圖為自己或第三人不法所有，以強暴、脅迫、藥劑、催眠術或他法致使不能抗
    拒而取他人之物或使其交付者。
前項第一款之未遂犯罰之。


司法院資訊處製作；財團法人民間司法改革基金會備份。
